臺灣苗栗地方法院刑事判決
 110年度訴字第170號
公  訴  人  臺灣苗栗地方檢察署檢察官
被      告  賴世平




選任辯護人  張堂歆律師
被      告  賴永明




上列被告因傷害案件，經檢察官提起公訴（109年度偵字第7311
號），本院判決如下：
    主  文
賴世平共同犯傷害罪，處拘役肆拾日，如易科罰金，以新臺幣壹
仟元折算壹日。
賴永明共同犯傷害罪，處拘役伍拾日，如易科罰金，以新臺幣壹
仟元折算壹日。
    事  實
一、賴世平曾因傷害案件，經法院判處拘役30日，復因共危險案
    件，經法院判處有期徒刑5月，於民國109年5月18日執畢出
    監。賴永明曾因傷害案件，經法院判處有期徒刑４月，復因
    竊盜等案件，經法院判處有期徒刑6月(2罪)，應執行有期徒
    刑11月確定；又因施用毒品案件，經法院判處有期徒刑4月
    、3月確定，再因施用毒品案件，經法院判處有期徒刑5月確
    定；上開案件定應執行有期徒刑2年1月確定，入監執行後於
    107年10月12日假釋出監，所餘刑期交付管束，迄107年12月
    12日假釋期滿未經撤銷，其未執行之刑，以已執行論；並於
    109年間因竊盜案件經本院以108年度苗簡字第635號刑事簡
    易判決判處有期徒刑3月確定在案；其於109年1月15日入監
    執行，復於109年4月14日因徒刑執行完畢出監。
二、賴世平、賴永明均不知悔改，於109年8月23日晚上10時23分
    許，賴世平因不滿邱霂錦在外指涉賴世平與邱霂錦之友人謝
    朱香辰有情感糾紛，因而與賴永明一同前往苗栗縣○○市○○街
    00號後方土地公廟，於上址共同基於傷害人身體之犯意聯絡
    ，分別出手毆打及以腳踢邱霂錦，致邱霂錦受有右眼瘀傷之
    傷害。
三、案經邱霂錦訴由苗栗縣警察局苗栗分局報請臺灣苗栗地方檢
    察署檢察官偵查起訴。
    理  由
壹、程序部分：
一、按刑事被告之詰問權，係指訴訟上被告有在審判庭盤詰證人
    之權利；偵查中檢察官訊問證人，旨在蒐集被告犯罪證據，
    以確認被告嫌疑之有無及內容，與審判中透過當事人之攻防
    ，經由詰問程序調查證人以認定事實之性質及目的有別。偵
    查中辯護人僅有在場權及陳述意見權，此觀刑事訴訟法第24
    5 條第2 項前段之規定甚明，檢察官訊問證人並無必須傳喚
    被告使其得以在場之規定，同法第248 條第1 項前段雖規定
    「如被告在場者，被告得親自詰問」，亦僅賦予該在場被告
    於檢察官訊問證人時得親自詰問證人之機會而已，被告如不
    在場，殊難期有親自詰問之可能。此項未經被告詰問之被告
    以外之人於偵查中向檢察官所為之陳述，依刑事訴訟法第15
    9 條第1 項、第159 條之1 第2 項之規定，除顯有不可信之
    例外情況外，原則上為「法律規定得為證據」之傳聞例外，
    依其文義解釋及立法理由之說明，並無限縮於檢察官在偵查
    中訊問證人之程序，應已給予被告或其辯護人對該證人行使
    反對詰問權者，始有證據能力之可言。為保障被告之反對詰
    問權，並與現行法對傳聞例外所建構之證據容許範圍求其平
    衡，證人在偵查中雖未經被告之詰問，倘被告於審判中已經
    對該證人當庭及先前之陳述進行詰問，即已賦予被告對該證
    人詰問之機會，則該證人於偵查中之陳述即屬完足調查之證
    據，而得作為判斷之依據，此有最高法院97年度臺上字第40
    5 號判決意旨可參。是依上開說明可知，在偵查中訊問證人
    ，被告或其辯護人對該證人雖未行使反對詰問權，依刑事訴
    訟法第15 9條之1 第2 項之規定，原則上屬於法律規定為有
    證據能力之傳聞證據，於例外顯有不可信之情況，始否定其
    得為證據，亦即，得為證據之被告以外之人於偵查中向檢察
    官所為之陳述，因其陳述未經被告詰問，應認屬於未經合法
    調查之證據，但非為無證據能力（此亦有最高法院96年度臺
    上字第4365號、96年度臺上字第3923號判決、97年臺上字第
    356 號判決意旨可參）。被告賴世平之選任辯護人雖爭執證
    人邱霂錦、謝朱香辰偵查中證述之證據能力（見本院卷第16
    1頁），惟證人邱霂錦、謝朱香辰於檢察官偵查中所為之證
    述，業經具結，且被告賴世平及其選任辯護人並未指出及釋
    明證人邱霂錦、謝朱香辰於偵查中之證言有何「顯不可信之
    情況」，本院亦查無相關證據可認檢察官有何違法取證情形
    ，客觀上應認其作成時，尚無顯不可信之情況，依刑事訴訟
    法第159 條之1 第2 項規定，證人邱霂錦、謝朱香辰於檢察
    官訊問時經具結之證述，並無顯有不可信之情況，揆諸上開
    規定，自有證據能力。
二、被告賴永明所為之自白陳述，並非出於強暴、脅迫、利誘、
    詐欺、疲勞訊問或其他不正之方法，迄本案言詞辯論終結前
    ，亦未據被告提出違法取供或其他不可信之抗辯，堪認應係
    出於其自由意志所為，本院復參核其他證據資料，信與事實
    相符，依刑事訴訟法第156 條第1 項規定，認有證據能力。
三、公訴人提出之告訴人傷勢照片2張(見109年度偵字第7311號
    卷第105頁)，係員警透過照相設備對被害人傷勢、特徵拍攝
    所形成之機械性紀錄，再還原於照相紙或光碟紀錄上，因其
    現場拍攝之情形與相片所呈現之內容，是藉由照相設備之正
    確性來加以保障其內容之一致性，而非人對現場情形之言詞
    描述本身，故非屬供述證據，自無傳聞法則之適用。因上開
    照片係透過照相設備拍攝後所得，並與本案犯罪事實具有關
    聯性，且當事人及辯護人經本院於審理時依法定程序予以調
    查，均未爭執其證據能力，故亦均得作為證據。　　
四、按刑事訴訟法第159條之5規定：「（第1項）被告以外之人
    於審判外之陳述，雖不符前4條之規定，而經當事人於審判
    程序同意作為證據，法院審酌該言詞陳述或書面陳述作成時
    之情況，認為適當者，亦得為證據。（第2項）當事人、代
    理人或辯護人於法院調查證據時，知有第159條第1項不得為
    證據之情形，而未於言詞辯論終結前聲明異議者，視為有前
    項之同意」，其立法意旨在於傳聞證據未經當事人之反對詰
    問予以核實，原則上先予排除，惟若當事人已放棄詰問或未
    聲明異議，基於證據資料愈豐富，愈有助於真實發現之理念
    ，且強化言詞辯論原則，法院自可承認該傳聞證據例外擁有
    證據能力。經查，檢察官、被告等及其等辯護人未對本院下
    述其餘所引用之證據表示意見，且迄至言詞辯論終結前亦未
    聲明異議，可認為均同意作為證據，本院審酌該等證據之取
    得過程並無瑕疵，與本案待證事實間復具有相當之關聯性，
    以之為本案證據尚無不當，認為得為本案之證據，是依刑事
    訴訟法第159條之5之規定，均有證據能力。　　
貳、實體部分：
一、被告賴永明部分：
　㈠訊據被告賴永明對於上開傷害證人邱霂錦致其受有右眼瘀傷
    、流鼻血等傷害之事實，於警詢、偵查及本院審理時均坦承
    不諱(見本院卷第139頁、109年度偵字第7311號卷第88至89
    頁)，核與證人即被害人邱霂錦於偵查中具結後證述、證人
    謝朱香辰於偵查中具結後證述(見109年度偵字第7311號卷第
    113至116頁)之情節相符，且亦與被告賴世平於警詢供述指
    稱：「因為我當下遭邱霂錦毆打，我有閃開但是我的左手手
    臂也還是被邱霂錦打到，然後我弟弟賴永明就幫我打邱霂錦
    」(見109年度偵字第7311號卷第85頁)在卷可佐，並有照片2
    張(見109年度偵字第7311號卷第105頁)附卷可稽；而證人邱
    霂錦、謝朱香辰與被告賴永明彼此間亦無任何怨隙，衡情證
    人邱霂錦、謝朱香辰應無設詞攀誣，或虛構事實以陷害被告
    賴永明之理，況其等到庭係具結後作證，更係以刑事責任擔
    保其等證言之真實性，且其證述內容互核相符外，並與相關
    卷證相符，故證人邱霂錦、謝朱香辰上開證述之內容，經核
    尚無不可採信之處。
二、被告賴世平部分：
　㈠訊據被告賴世平固不否認有於109年8月23日上午10時23分許
    前往苗栗縣○○市○○街00號後方土地公廟一情，惟矢口否認有
    何共同傷害之犯行，並辯稱：其沒有看到被告賴永明打人，
    其有拉開被告賴永明，之後邱霂錦跟被告賴永明打起來，被
    告賴永明有還手，其後來把被告賴永明帶走，其否認起訴事
    實，其沒有打邱霂錦，邱霂錦拿刀威脅其與被告賴永明云云
    (見本院卷第140頁、第157頁、第188頁)；其辯護人並為其
    辯護稱：起訴書所載流鼻血部分，卷內資料看不出來，縱受
    有傷害亦與被告賴世平無關，被告賴世平無法預見同案被告
    賴永明行為，不應負共犯之罪責等語(見本院卷第157頁、第
    193頁、第195至196頁)。
　㈡經查：
　⑴證人邱霂錦於偵查中具結後證述略稱：被告賴世平、賴永明
    打其，其報案前一天晚上8至9時許，在新苗街59號後面的土
    地公廟，晚上9時許其原本與被告賴永明在一起吃飯，後晚
    上10時許被告賴永明及被告賴世平就一起過來，被告賴世平
    就先動手，用右手打其三拳，打其眼睛及鼻子，之後被告賴
    永明就用拳頭打其臉部及用腳踢其肚子，被告賴永明打其十
    幾下，現場有其、被告賴永明、被告賴世平、謝朱香辰，當
    時謝朱香辰也一起吃飯，後來他們打到爽就停，其沒有還手
    ，但其有去擋，其有抓被告賴世平的手等語(見109年度偵字
    第7311號卷第114至115頁)明確在卷。　
　⑵證人謝朱香辰於偵查中具結後證述略稱：109年8月23日其整
    天都在那裡，因為其與證人邱霂錦沒地方住，剛開始是被告
    賴永明在找其等二人麻煩，被告賴永明不高興證人邱霂錦報
    警害他，被告賴永明罵完就先回去，再帶著被告賴世平晚上
    10時多到，現場只有其等4人，被告賴世平先動手，被告賴
    世平沒有講話就直接動手，用拳頭打證人邱霂錦臉部3拳，
    接下來就換被告賴永明一直打，用手一直打證人邱霂錦的臉
    部，還有用腳踢證人邱霂錦的臉、腳、手，踢他身體腰那裡
    、屁股、腳、手，用手一直打證人邱霂錦的臉，後來是打到
    高興才停的，證人邱霂錦傷得很嚴重，證人邱霂錦躺在地上
    沒有還手，被告賴世平只有一開始出手3次，之後都在旁邊
    看等語（見109年度偵字第7311號卷第116頁）明確在卷。
　⑶又證人邱霂錦、謝朱香辰二人均與被告賴世平無重大仇恨過
    節，衡情證人邱霂錦、謝朱香辰應均無設詞攀誣，或虛構事
    實以陷害被告賴世平之理，況證人邱霂錦、謝朱香辰於偵訊
    中係經具結後證述，除已以刑事責任擔保其等證述之可信性
    外，綜觀其等於偵訊中均係就開放性問題自行說明陳述內容
    ，且其等二人就事發經過、重要情節等情之證述，互核均大
    致相符，足徵證人邱霂錦、謝朱香辰前開偵查中證述之情節
    ，應確屬可信，尚均無不可採信之處。則據證人邱霂錦、謝
    朱香辰上開於偵查中證述內容即知，被告賴世平確有於上開
    時間、地點，因細故與證人邱霂錦爭執後，徒手毆打證人邱
    霂錦臉部3拳，並造成其受有右眼瘀傷之傷害無訛，且證人
    邱霂錦、謝朱香辰上開所證內容，亦與卷附證人邱霂錦傷勢
    照片2張所彰顯證人邱霂錦所受傷勢之情相符，益徵證人邱
    霂錦、謝朱香辰上開證述內容應屬可信，則被告賴世平空言
    否認動手，顯為事後卸責之詞，不足憑採。至證人邱霂錦雖
    證述其有流鼻血等情，惟該部分尚無其他事證可資佐證，尚
    無可採。
　⑷被告賴永明前於偵訊中供述略稱：109年8月23日晚上10時許
    其與被告賴世平去苗栗市○○街00號後方的土地公廟，因被告
    賴世平說對方亂講話，到現場後被告賴世平先詢問對方男生
    ，他們二人就打起來，其看到他們扭打在一起，其就徒手打
    對方，打了多久不了解，後來其不想再打就結束了，打完後
    其叫對方不要亂講話，其就與被告賴世平離開了等語在卷(
    見109年度偵字第7311號卷第128頁)；則依據同案被告賴永
    明前開偵訊中供述內容以參，被告賴世平於上開時間，偕同
    被告賴永明前往上開地點與證人邱霂錦發生爭執後，被告賴
    世平確實隨即與證人邱霂錦發生扭打，益徵上開證人邱霂錦
    、謝朱香辰證述所稱被告賴世平有動手毆打證人邱霂錦等情
    ，確屬真實可信。據上足認被告賴世平確實有於上開時間、
    地點對證人邱霂錦施以傷害犯行無訛；則被告賴世平嗣後矢
    口否認毆打證人邱霂錦云云，應為事後卸責之詞，確屬有疑
    而無從採信。
　㈢綜上，被告賴世平空言否認犯行，實難採信。本案事證明確
    ，被告賴世平前開犯行，堪以認定，應予依法論科。　
三、核被告賴世平、賴永明所為，均係犯刑法第277條第1項之傷
    害罪。被告賴世平、賴永明對毆打證人邱霂錦之傷害行為，
    有犯意聯絡、行為分擔，應論以共同正犯。
四、被告賴世平曾因傷害案件，經法院判處拘役30日，復因共危
    險案件，經法院判處有期徒刑5月，於民國109年5月18日執
    畢出監。被告賴永明曾因傷害案件，經法院判處有期徒刑４
    月，復因竊盜等案件，經法院判處有期徒刑6月(2罪)，應執
    行有期徒刑11月確定；又因施用毒品案件，經法院判處有期
    徒刑4月、3月確定，再因施用毒品案件，經法院判處有期徒
    刑5月確定；上開案件定應執行有期徒刑2年1月確定，入監
    執行後於107年10月12日假釋出監，所餘刑期交付管束，迄1
    07年12月12日假釋期滿未經撤銷，其未執行之刑，以已執行
    論；並於109年間因竊盜案件經本院以108年度苗簡字第635
    號刑事簡易判決判處有期徒刑3月確定在案；其於109年1月1
    5日入監執行，復於109年4月14日因徒刑執行完畢出監；另
    基於累犯者有其特別惡性及對刑罰反應力薄弱等立法理由，
    一律須加重最低本刑，於不符合刑法第59條所定要件之情形
    下，致生行為人所受之刑罰超過其所應負擔罪責之個案，其
    人身自由因此遭受過苛之侵害部分，對人民受憲法第8條保
    障之人身自由所為限制，不符憲法罪刑相當原則，牴觸憲法
    第23條比例原則，是為避免發生上述罪刑不相當之情形，法
    院就該個案應依本解釋意旨，裁量是否加重最低本刑，此有
    司法院釋字第775 號解釋文可參。本院審酌被告二人本案所
    為與其等前開所載構成累犯之前案犯罪類型相同、犯罪手法
    相似，其於執行同質性犯罪之刑罰完畢後5 年內，仍無從經
    由前案刑責予以矯正非行行為及強化法治觀念而再犯，均足
    認其等與現行刑法所認累犯者因有特別惡性及對刑罰反應力
    薄弱等情而須加重本刑之立法理由相符，審酌各情應認被告
    就本案犯行構成累犯，且依法須加重本刑，附此敘明（依據
    司法院頒布之刑事判決精簡原則，主文得不記載累犯）
五、爰審酌被告賴世平、賴永明僅因細故，即共同以毆打、腳踢
    方式致被害人邱霂錦受有上開事實欄所載之傷害，其二人所
    為實屬非是；兼衡被告賴世平、賴永明各自之犯罪動機、目
    的、手段、所造成被害人傷勢程度等情，及被告賴永明犯後
    坦承犯行之態度；暨審酌被告賴世平為高中畢業、被告賴永
    明為國中肄業之智識程度，及被告賴世平、賴永明各自於本
    院陳述之生活狀況、經濟程度、家庭狀況（見本院卷第191
    至192頁），暨審酌被告賴世平、賴永明迄今未與被害人達
    成民事和解及被害人對刑度表示之意見(見本院卷第69頁)等
    一切情狀，分別量處如主文所示之刑，並各自審酌其年齡、
    職業、收入、社會地位等節，並依刑法第41條第1項前段之
    規定，分別諭知易科罰金之折算標準，以資儆懲。
六、據上論斷，應依刑事訴訟法第299 條第1 項前段，判決如主
    文。
本案經檢察官姜永浩提起公訴，檢察官吳宛真到庭執行職務。
中　　華　　民　　國　　110 　年　　11　　月　　25　　日

                  刑事第一庭  審判長法  官  陳茂榮

                                    法  官  高御庭

                                    法  官  許蓓雯
以上正本證明與原本無異。　　　　　　　　　　　　　　　　如不服本判決應於收受判決後20日內向本院提出上訴書狀，並應敘述具體理由。其未敘述上訴理由者，應於上訴期間屆滿後20日內向本院補提理由書(均須按他造當事人之人數附繕本)「切勿逕送上級法院」。告訴人或被害人如對本判決不服者，應具備理由請求檢察官上訴，其上訴期間之計算係以檢察官收受判決正本之日期為準。　　　　　　　　　　　　　　
    　　　　　　　　　　　　　　　　書記官  蔡孟穎
中　　華　　民　　國　　110 　年　　11　　月　　25　　日
附錄本判決論罪科刑法條全文
刑法第277條
傷害人之身體或健康者，處5 年以下有期徒刑、拘役或50萬元以
下罰金。
犯前項之罪，因而致人於死者，處無期徒刑或7 年以上有期徒刑
；致重傷者，處3年以上10年以下有期徒刑。